【裁判字號】    92,易,297
【裁判日期】    920515
【裁判案由】    恐嚇取財
【裁判全文】
臺灣臺北地方法院刑事判決                          九十二年度易字第二九七號
    公  訴  人  臺灣臺北地方法院檢察署檢察官
    被      告  乙○○
右列被告因恐嚇取財案件，經檢察官提起公訴（九十二年度偵字第五九九號），本院
判決如左：
    主  文
乙○○意圖為自己不法之所有，以恐嚇使人將本人之物交付未遂，處有期徒刑陸月，
如易科罰金，以佰元折算壹日；緩刑貳年。扣案之測量尺、原子筆各壹支均沒收。
    事  實
一、乙○○前在台灣投資國王與我俱樂部餐廳，遭同業倒債失業後，前往中國大陸廣
    東東莞厚街欲頂店投資餐飲業，並商請大陸人士孟世芬在廣東東莞發展銀行東城
    分行開一帳戶，以供日後營運之用，隨即返台，然因經濟拮据，無力繳交信用卡
    之循環利息，一時失慮，竟萌生意圖為自己不法所有之恐嚇取財犯意，於民國九
    十一年七月下旬某日，先騎乘機車抄寫台北市東區一帶醫療診所名稱與住址資料
    後，旋即返回其位於台北市○○區○○街二十四巷二號二樓之居住處內，於同年
    七月下旬或八月上旬某日，以測量尺、原子筆逐筆書寫恐嚇信函，內容為「大醫
    師：小弟我目前正急需錢─跑路費，因此想請你協助，我要的不多，人民幣二萬
    即可，相信你做得到，當然你也可以選擇要或不要甚至報警，不過我警告你，後
    二者將會讓你永無寧日和危及家人，請三思，假如你肯合作，保證你以後美夢相
    隨平安過日子。接到信二十四小時內，把錢匯到─中國廣東發展銀行東莞分行東
    城支行，帳號一○六○○六─一○○○一─0000000，戶名－孟世芬。注
    意：匯款時用個人名，匯款後之收據對摺再對摺後字向外的貼在掛號櫃台顯眼處
    ，這是你的保身符，切記！十天內若沒收到錢，小心挨槍子或汽彈任選，說到做
    到。亡命者」等語，影印後於翌日分別寄予安信牙醫診所、楊榮貴婦產科診所、
    鄭耳鼻喉科診所、信合美眼科醫院、劉玄統診所、曾宗仁皮膚科診所、翁內兒科
    診所、蔡牙醫診所、同心婦產科診所等九家（起訴書記載十六家，業經蒞庭檢察
    官更正）醫療院所，致上開醫療院所收信後心生畏懼，但均未依信函內容匯款。
    嗣乙○○在本件犯罪未被發覺前，於九十一年十月八日透過友人聯絡台北市政府
    警察局刑警大隊偵六隊小隊長甲○○向其自首並表示願意接受裁判，因而偵悉上
    情，並扣得乙○○所有供犯罪所用之測量尺、原子筆各一支。
二、案經臺北市政府警察局移送臺灣臺北地方法院檢察署檢察官偵查起訴。
    理  由
一、右揭犯罪事實，迭據被告乙○○於檢警偵及本院審理時坦承不諱，核與被害人安
    信牙醫診所所長陳信甫、楊榮貴婦產科診所院長楊榮貴、鄭耳鼻喉科診所院長鄭
    淵堂、信合美眼科醫院會計沈劉雪娟、劉玄統診所院長劉玄統、曾忠仁皮膚科診
    所院長曾忠仁、翁內兒科診所院長翁信夫、蔡牙科診所負責人蔡榮德、同心婦產
    科診所負責人劉英介等人於警訊時指訴之情節相符（見偵卷第九頁至第二十四頁
    ），並有上開恐嚇信函影本一紙（見偵卷第二十五頁）及扣案之測量尺、原子筆
    （見偵卷第二十七頁照片及本院卷附贓證物品清單）附卷可稽，足徵被告自白核
    與事實相符。本件事證明確，被告犯行已堪認定。
二、核被告所為，係犯刑法第三百四十六條第三項、第一項之恐嚇取財未遂罪。被告
    寄送之恐嚇取財信函雖有九封，然係於同日以相同信函內容為寄送行為，足認係
    於密切接近之時地內實施，各行為之獨立性極為薄弱，依一般社會健全觀念，在
    時間差距上，難以強行分開，在刑法評價上，應視為數個舉動之接續施行，合為
    包括之一行為予以評價，係屬接續犯，而為包括之一罪（最高法院八十六年台上
    字第三二九五號判例參照）。惟其恐嚇取財之對象有九人，係一行為同時侵害數
    人同種之法益，為同種類之想像競合犯，應依刑法第五十五條規定從一恐嚇取財
    罪處斷。而其已著手於恐嚇取財犯罪之實行但未發生犯罪之結果，為未遂犯，應
    依刑法第二十六條前段之規定減輕其刑。又被告在本件犯罪未被發覺前，於九十
    一年十月八日向台北市政府警察局刑警大隊偵六隊小隊長甲○○自首並表示願意
    接受裁判，業據證人甲○○到庭證述明確（見本院九十二年五月十三日筆錄第二
    頁至第四頁），應依刑法第六十二條前段規定遞予減輕其刑。爰審酌被告犯罪之
    動機、目的、手段、所生危害及其犯罪後坦承犯行深表悔意之態度等一切情狀，
    量處如主文所示之刑，並諭知易科罰金之折算標準。末查被告未曾受有期徒刑以
    上刑之宣告，有台灣高等法院被告全國前案紀錄表在卷可按，其因經濟困頓，一
    時失慮，致罹刑章，經此刑之宣告，當知所警惕而無再犯之虞，本院因認其所受
    刑之宣告以暫不執行為適當，爰併宣告緩刑二年，以啟自新。另扣案之測量尺、
    原子筆各一支，係被告所有供犯罪所用之物，業據被告坦承在卷，應依刑法第三
    十八條第一項第二款規定宣告沒收之。
三、併辦之台灣台北地方法院檢察署九十一年度他字第四八○一號案卷，檢察官認與
    本案具有連續犯之裁判上一罪關係，而移送本院併案審理。惟查，前開移送併辦
    卷內所載黃大豪牙醫診所、惠揚牙醫診所遭人恐嚇取財案件，業據被告堅決否認
    係其所為，且前開二診所負責人黃大豪、袁健已分別於警詢指稱：係接獲內載匯
    款至「陳易伶」帳戶之恐嚇取財信函及接獲電話恐嚇等語明確，有渠二人警詢筆
    錄附該卷可稽，與本件論罪科刑之被告係以寄送匯款至「孟世芬」帳戶之恐嚇取
    財信函不同，甚為明確，此外，又查無其他積極證據，足認前開移送併辦卷內之
    恐嚇取財案件係被告所為，自與本案無連續犯之裁判上一罪關係，不在本件審究
    範圍內，應退還檢察官另行處理，附此敘明。
據上論斷，應依刑事訴訟法第二百九十九條第一項前段，刑法第三百四十六條第三項
、第一項、第五十五條、第二十六條前段、第六十二條前段、第四十一條第一項前段
、第七十四條第一款、第三十八條第一項第二款，罰金罰鍰提高標準條例第一條前段
、第二條，判決如主文。
本案經檢察官陳弘杰到庭執行職務
中      華      民      國    九十二    年      五      月     十五     日
                                      臺灣臺北地方法院刑事第三庭
                                          法  官  劉  台  安
右正本證明與原本無異。
如不服本判決，應於判決送達後十日內，向本院提出上訴狀。
                                          書記官  張  汝  琪
中      華      民      國    九十二    年      五      月     十九     日
附錄本案論罪科刑法條全文
中華民國刑法第三百四十六條
 (單純恐嚇罪)
意%B


司法院資訊處製作；財團法人民間司法改革基金會備份。
